臺灣高等法院刑事判決
111年度上易字第1064號
上  訴  人  臺灣臺北地方檢察署檢察官
被      告  潘紀龍


上列上訴人因被告侵占案件，不服臺灣臺北地方法院110年度易
字第343號，中華民國111年5月19日第一審判決（起訴案號：臺
灣臺北地方檢察署110年度偵字第1400號），提起上訴，本院判
決如下：
    主  文
上訴駁回。               
    理  由
一、經本院審理結果，認第一審判決對被告潘紀龍為無罪之諭知
    ，核無不當，應予維持，並引用第一審判決書記載之證據及
    理由（如附件）。
二、檢察官上訴意旨略以：㈠告訴人陳昱穎所遺失者為一般人形
    影不離之物即貼身之皮夾，對於皮夾之遺失，一般人均會在
    最短的時間內發覺而迅速找尋，故告訴人於消費後20分鐘內
    隨即發現遺失皮夾即屬此一狀況，告訴人就其遺失皮夾之記
    憶尚屬清晰，又有同行之女性友人即證人鄭衣媗之證述可佐
    ，鄭衣媗雖為告訴人之女友，惟鄭衣媗與被告根本不相識且
    無恩怨，且其就當日告訴人皮夾置放過程及置放位置有具體
    客觀詳述，自不能以錄影監視器拍攝角度不佳即可否認證人
    記憶之可信度，原判決以推測之詞認鄭衣媗之證詞「難認客
    觀」、「憑信性較常人為低」，採證用法容有誤會之處。㈡
    告訴人發現皮夾不見之時間係在離開火鍋店之半途中，時間
    尚短，不到20分鐘隨即以電話詢問店長，此時店長回稱沒有
    發現上開皮夾，按此一告訴人離開店家時間至打電話回店家
    詢問是否撿到皮夾之時間剛好是被告負責清理告訴人離去之
    桌面之同一時間，對照監視器之錄影畫面，上開桌面在告訴
    人離去後亦無任何顧客在同一桌面進行消費，時間密接，被
    告在清理桌面時刻意以抹布包告訴人皮夾的動作，亦經告訴
    人於勘驗監視器畫面時確認被告抹布所包之物即其所有之皮
    夾無誤，而物品所有人對於自己之物本就有高於第三人的判
    讀能力，尤其以本件遺失之物又係告訴人隨身之重要皮夾，
    故原判決以無法判讀而置告訴人所認定之補強證據而不採，
    採證自有違誤之處。更遑論被告在將廚餘推車推入後台整理
    區時又另取出黃色抹布及白色抹布堆疊及覆蓋抖動的不合常
    理動作，益可證明意圖掩蓋其侵占遺失物之犯行，故原審判
    決容有誤會。㈢本件原審判決，認事用法既有違誤，爰依法
    提起上訴，請將原判決撤銷，更為適當合法之判決等語。
三、本院查：
　㈠原判決已就公訴人所提出被告之供述、證人即告訴人陳昱穎
    之指訴、證人即同行之告訴人女友鄭衣媗之證述、監視器畫
    面光碟及勘驗筆錄、翻拍照片等證據，詳予調查後，說明：
    陳昱穎與鄭衣媗雖均證述皮夾遺留在本案火鍋店內座椅一情
    ，陳昱穎復證述被告清潔桌面以抹布夾著的黑色物體即為其
    遺失之皮夾等語，然陳昱穎並未親自見聞被告侵占皮夾之過
    程，則其依監視錄影畫面所為之指訴，仍應有其他積極證據
    相互佐證。然由監視器拍攝之角度並未攝得鄭衣媗擺放皮夾
    之情形，且被告清潔桌面後，用以擦拭之白色抹布雖隱約可
    見黑色物體，然該黑色物體係本件皮夾或僅係垃圾，並無法
    判斷；至被告在後台整理區時雖有從廚餘推車上取出一團黃
    色、白色抹布，及抖動抹布之情形，然不能明確看出被告有
    無從中取出任何物品放入口袋。況員警並未在被告身上或其
    家中搜得本件皮夾，尚難僅憑陳昱穎指訴而形成被告確有侵
    占本件皮夾之有罪確信等情，認無證據證明被告有公訴意旨
    所指之侵占遺失物犯行，乃對被告為無罪之諭知等語。業已
    詳予論述對被告為無罪諭知之理由，核無不當。　
　㈡本件監視器畫面經本院再次勘驗，從陳昱穎原來所坐座位旁
    之玻璃窗反射可以看出被告清除桌上面物品、垃圾、將鍋子
    拿起並倒掉內容物後，桌上已無任何物品；嗣被告以白色抹
    布擦拭桌面、向其左側彎腰，由玻璃窗反射所見，被告之白
    色抹布已經順勢往下，被告起身後，白色抹布包有一黑色物
    品，且該黑色物品有一定厚度，被告將之置於推車上，再順
    手將原來置於推車上之黃色抹布拿起放在白色抹布上方等情
    ，有本院111年8月18日勘驗筆錄可稽（見本院卷第39至40頁
    ），被告則稱當時彎腰是在擦拭椅子，白色抹布裡面沒有包
    東西，原本白色抹布先擦拭客人吃完後的殘渣，再用黃色抹
    布擦拭一次，但當日為何沒有再用黃色抹布擦拭一次的原因
    ，已經不記得等語（見本院卷第40頁）。被告雖否認其白色
    抹布中有包裹其他物品，然此與原審及本院再次勘驗之結果
    顯然有違，且其既未依規定以黃色抹布第二次擦拭桌面，反
    而刻意將黃色抹布拿起置於白色抹布之上，亦有試圖掩人耳
    目之舉。是被告之辯解及其案發當時所為舉止確有啟人疑竇
    之處。
　㈢然被告未經審判證明有罪確定前，推定其為無罪，刑事訴訟
    法第154條第1項定有明文，此即所謂之「無罪推定原則」。
    其主要內涵，無非要求負責國家刑罰權追訴之檢察官，擔負
    證明被告犯罪之責任，倘其所提出之證據，不足為被告有罪
    之積極證明，或其指出證明之方法，無法說服法院形成被告
    有罪之心證，縱使被告之辯解疑點重重，法院仍應予被告無
    罪之諭知。且人證為證據方法之一種，係以人之陳述為證據
    ，人證包括證人及鑑定人等，而實務上證人大致有被害人、
    告訴人、共犯及其他實際體驗一定事實之人。證人之陳述，
    不免因人之觀察、知覺、記憶、敘述、表達等能力及誠實信
    用，而有偏差，是證人之陳述，其證明力是否充足，是否仍
    須補強證據輔助，應視證言本質上是否存在較大之虛偽危險
    性，不得一概而論。準此，被害人、告訴人係以使被告受刑
    事訴追為目的，是其陳述是否與事實相符，仍應調查其他證
    據以資審認，實係因該等證人或因有利害關係，本質上存有
    較大之虛偽危險性，為擔保其真實性，即應調查其他必要之
    證據，至於指證者前後供述是否堅決一致，無矛盾或瑕疵，
    其與被指證者間有無重大恩怨糾葛等情，因與犯行無涉，均
    尚不足作為補強證據。
　⒈鄭衣媗證以：陳昱穎平常不會把錢放在皮包，都是放口袋，
    因為隔幾天他要去修車，所以錢包有放一筆錢，但他是拿口
    袋中的錢去結帳；剛開始進入店內時，我是坐靠窗的位置，
    把陳昱穎的皮包、我的手機、行動電源放在我跟陳昱穎中間
    桌上，食物來時就把東西放在我的椅背，吃完後，我把手機
    跟行動電源拿起來玩，忘記皮包還放在椅背，後來就一起離
    開店，回家的半路發現錢包沒有拿，打電話回店內問，店長
    說沒有撿到錢包；陳昱穎沒有帶包包，手上就是2支手機，
    車鑰匙放在口袋，舊的手機是白色，新的手機是黑色，放在
    盒子裡還沒拆開，吃完有把手機拿出來，又放回盒子裡，盒
    子是黑色的，是IPHONE手機；陳昱穎的皮夾是黑色對折短夾
    ，正方形，皮的，上面有COACH標誌，黑色整面是老花等語
    （見原審卷第117至119頁）。而核以店內監視器畫面所示，
    自陳昱穎與鄭衣媗進入店內，至2人坐到餐桌旁，直至2人用
    餐完畢起身離開、陳昱穎拿出口袋裡的現金結帳，之後離去
    等過程中，並未見陳昱穎、鄭衣媗有拿著黑色皮夾，而2人
    坐到餐桌旁後，因與監視器畫面之間有防疫隔板，亦無從見
    到如鄭衣媗所述先將皮夾與手機等物放桌上，後來放到椅背
    之情，有原審勘驗筆錄及截圖可參（勘驗筆錄記載之「黑色
    物品」經陳昱穎確認並非其皮夾，見原審卷第47至48、54至
    67、119至120頁）。是尚不能以鄭衣媗與陳昱穎證述相符，
    即逕認其等對於陳昱穎當天有帶黑色皮夾至火鍋店用餐之證
    述可採。
　⒉至陳昱穎雖證述：我的錢包放在椅背，我從監視器看到被告
    從椅背用抹布把東西包起來，監視器畫面拍到被告抹布包著
    的東西是我的皮夾等語（見原審卷第116頁），然經檢察官
    詰問「你怎麼確認那就是你的錢包，而不是其他物品？」時
    則稱「因為我不見的東西就是錢包，我的手機還在我身上」
    等詞（見原審卷第116頁），亦即陳昱穎指認被告以白色抹
    布包著的黑色物品為其皮夾並非以其皮夾之外觀特徵，則其
    指認是否可採，已有疑義。
　⒊另陳昱穎陳稱其皮夾內有台新國際商業銀行（下稱台新銀行
    ）之簽帳卡，案發後並未掛失，因為那個卡片必須帳戶裡面
    有錢才可以刷，所以其就將裡面的錢領出來，那個帳戶就沒
    有再使用了等語（見偵卷第12頁、本院卷第40頁）。經本院
    函詢台新銀行有關陳昱穎使用簽帳卡之情形，覆以：陳昱穎
    有向該行申請簽帳金融卡，自109年11月15日起至函到日止
    並無辦理掛失或重辦卡片之紀錄，並檢附該卡片自109年1月
    1日起至111年8月22日止之交易明細，有該銀行111年8月25
    日台新總作文字第1110022329號函及所附交易明細可憑（見
    本院卷第49至58頁），觀之其交易明細，自本件109年11月1
    5日案發後至110年9月6日期間仍有多筆刷卡消費、轉帳存入
    之紀錄，是若陳昱穎仍持續使用該簽帳卡，則其陳稱該皮夾
    遺失，其內有該簽帳卡一情，是否屬實，即屬有疑。從而，
    陳昱穎進一步指訴其皮夾遺落在「錢都涮涮鍋」火鍋店並遭
    被告侵占乙節，自亦難以逕採。
　㈣是綜上所述，被告辯稱其白色抹布內並未包有任何物品等詞
    ，雖與監視畫面所見有別，且其當下以黃色抹布覆蓋其上之
    舉止亦令人生疑，然本件既無證據證明陳昱穎之皮夾確實遺
    落在該處，且陳昱穎指稱遺失之皮夾內放有台新銀行簽帳卡
    竟於案發後仍持續有使用之情，是其所為指訴顯然已有瑕疵
    ，尚難憑採。揆諸前開說明，本件縱使陳昱穎與鄭衣媗證述
    一致，亦無其他證據可以補強其等證述屬實，不能以此遽認
    被告有檢察官所指侵占遺失物犯行。從而，本件檢察官上訴
    係對原審依職權所為之證據取捨以及心證裁量，反覆爭執，
    並未進一步提出其他積極證據以實其說，上訴意旨所述尚無
    從推翻原審之認定，其上訴為無理由，應予駁回。
四、被告經合法傳喚，無正當理由未於本院審理期日到庭，有戶
    役政連結作業系統、本院在監在押全國紀錄表、前案案件異
    動查證作業及送達證書等在卷足憑，爰不待其陳述逕行判決
    。
據上論斷，應依刑事訴訟法第373條、第368條、第371條，判決
如主文。　　　　　　
本案經臺灣臺北地方檢察署檢察官王文成提起公訴，同署檢察官
李山明提起上訴，臺灣高等檢察署檢察官蔡顯鑫到庭執行職務。
中　　華　　民　　國　　111 　年　　9 　　月　　27　　日
                  刑事第二庭    審判長法　官  遲中慧　　
                                      法　官  顧正德
                                      法　官  黎惠萍
以上正本證明與原本無異。
不得上訴。
                                      書記官  楊筑鈞
中　　華　　民　　國　　111 　年　　9 　　月　　27　　日